【裁判字號】    97,消債更,1925
【裁判日期】    980720
【裁判案由】    聲請更生程序
【裁判全文】
臺灣高雄地方法院民事裁定          97年度消債更字第1925號
聲  請  人  甲○○
上列當事人因消費者債務清理事件聲請更生，本院裁定如下：
    主  文
聲請人甲○○自民國九十八年七月二十日下午四時起開始更生程
序。
命司法事務官進行本件更生程序。
    理  由
一、聲請意旨略以：伊前與銀行訂定自用住宅貸款、房屋貸款、
    信用卡等契約，積欠債務計新台幣（下同）1,519,729 元，
    於民國95年依金融主管機關協調成立之中華民國銀行公會會
    員辦理消費金融案件無擔保債務協商機制，與債權人達成分
    期還款協議，同意自95年6 月起分80期，每月繳納32,089元
    方式償還欠款（下稱系爭協商）。然伊從事粗工，雇主時常
    更換，當時月收入約5至6萬，足敷支付每月3 萬多協商款，
    惟日後景氣下滑，96年聲請人每月平均收入僅26,122元，扣
    除每月膳食費平均5,475元、稅賦每月平均1,814元、水費每
    月412元、電費每月平均1,184元等生活費用外，根本無餘力
    繳納協商款，況每月除生活必要開支之外，尚須扶養配偶孫
    芝芝每月5,000元及2 名子女孫于桓及孫于晴各5,000元，有
    不可歸責之事由致履行顯有重大困難。又伊無擔保或無優先
    權之債務總額未逾1200萬元，復未經法院裁定開始清算程序
    或宣告破產，爰聲請准予裁定更生等語。
二、按債務人不能清償債務或有不能清償之虞者，得依消費者債
    務清理條例所定更生程序清理其債務；債務人無擔保或無優
    先權之債務總額未逾1200萬元者，於法院裁定開始清算程序
    或宣告破產前，得向法院聲請更生；債務人對於金融機構因
    消費借貸、自用住宅借款、信用卡或現金卡契約而負債務，
    在聲請更生或清算前，應提出債權人清冊，以書面向最大債
    權金融機構請求協商債務清償方案並表明共同協商之意旨；
    債務人與金融機構協商成立者，不得聲請更生或清算，但因
    不可歸責於己之事由，致履行顯有重大困難者，不在此限；
    本條例施行前，債務人依金融主管機關協調成立之中華民國
    銀行公會會員辦理消費金融案件無擔保債務協商機制與金融
    機構成立之協商，準用前項之規定。消費者債務清理條例第
    3 條、第42條第1 項、第151 條第1 項、第5 項、第6 項分
    別定有明文。
三、經查：
（一）按聲請人主張現積欠之總債務共計1,519,729 元，並曾於
      民國95年依系爭協商中，與債權人達成分期還款協議，同
      意自95年6 月起分80期，每月繳納32,089元方式償還欠款
      乙情，有財團法人金融聯合徵信中心（下稱聯徵中心）專
      用債權人清冊、當事人信用報告回覆書、協議書及無擔保
      還款計劃各乙份在卷為憑，應認真實，合先敘明。
（二）抗告人住所地位於高雄市○○區○○路84巷5 號4 樓，參
      酌內政部公告98年度高雄市每人每月最低生活費用（含食
      、衣、住、行、育、樂費用）為11,309元等情，則聲請人
      每月基本生活開銷於11,309元內，核屬必要。聲請人雖另
      提出每月膳食費平均5,475 元、稅賦每月平均1,814 元、
      水費每月412 元、電費每月平均1,184 元等生活費用，並
      提出相關收據，惟因上開費用均已包含於上開最低生活費
      用之內，故不予列計。
（三）按聲請人每月收入為26,121元，有96年綜合所得稅各類所
      得資料清單附卷可稽，是以上開薪資不足支付每月必要生
      活費用11,309元，及配偶孫芝芝每月5000元扶養費（外籍
      ，尚不能在國內正常謀職）、長女孫于晴每月5,000 元與
      次子孫于桓每月5,000 元之扶養費用（0000 0－00000 －
      0000－0000－0000＝－188） ，更遑論用餘款以清償其所
      負全部債務1,519,729 元，參酌聲請人38歲（60年5 月9
      日生）之年齡，縱距法定退休年齡尚餘約27年，仍難認聲
      請人得於有工作能力時，即得將債務清償完畢，又加計日
      後物價、經濟波動等可能再行增加支出之因素等節以觀，
      以聲請人上開收入及支出剩餘情形，故應認其已有不能償
      債務或有不能清償之虞之情事，則聲請人主張其已有不能
      償債務或有不能清償之虞而聲請更生，應予准許。
四、綜上所述，聲請人有如附表所示之銀行自用住宅借款、消費
    貸款、信用卡、現金卡債務，債務金額未逾1200萬元，且其
    未經法院裁定開始清算程序或宣告破產，業經本院查明，有
    前案紀錄表、查詢表附卷可稽。查聲請人既因不可歸責於己
    之事由，致履行顯有重大困難，又有不能清償債務之虞，已
    如上述，則其聲請更生，自無不合，應予准許。
五、依消費者債務清理條例第11條第1 項、第45條第1 項、第16
    條第1 項，裁定如主文。
中    華    民    國    98    年    7     月    20    日
                  民事第一庭    法  官  黃國川
正本係照原本作成。
本件不得抗告。
中    華    民    國    98    年    7     月    20    日
                                書記官  林芊蕙


司法院資訊處製作；財團法人民間司法改革基金會備份。
